臺灣臺北地方法院刑事判決　　　　　　　　　　　　八十九年度交易字第四六號
　　公　訴　人　臺灣臺北地方法院檢察署檢察官
　　被　　　告　戊○○原名丁.
右列被告因公共危險等案件，經檢察官提起公訴（八十九年度偵字第一一五九一號）
，本院判決如左：
    主  文
戊○○因過失傷害人，累犯，處拘役貳拾伍日，如易科罰金以佰元折算壹日。
其餘被訴服用酒類，不能安全駕駛動力交通工具而駕駛部分，無罪。
    事  實
一、戊○○（原名丁○○）有違反麻醉藥品管理條例之前科，最近一次於民國八十二
    年間因侵占案件，經本院以八十二年度易字第三０一九號判處有期徒刑六月，再
    經台灣高等法院以八十二年度上易字第五六二二號駁回上訴確定；另因恐嚇、毀
    損案件，經本院以八十二年度易字第七三四一號判處有期徒刑四月確定。詎被告
    於八十五年四月三十日執行完畢前述受宣告之有期徒刑後，猶不知悔改，於八十
    九年五月二十一日夜間十一時四十五分許，駕駛車號ＹＴ－三一八五號自用小客
    車，沿台北縣新店市碧潭橋由西往東方向行駛，途經台北縣新店市○○路、碧潭
    橋交岔路口時，原應注意車前狀況，並隨時採取必要之安全措施，且於當時光線
    為夜間有照明、路面無缺陷無障礙物、視距良好、並無不能注意之情形下，竟疏
    未注意，碰撞由乙○○所騎乘，車號為ＰＮＫ－六０一號，沿台北縣新店市○○
    路由北往南行駛至該處之重型機車，乙○○因此受有腹部挫傷、右腰背挫傷之傷
    害。
二、案經乙○○訴由台北縣警察局新店分局報請台灣台北地方法院檢察署檢察官偵查
    起訴。
    理  由
甲、有罪部分：
一、右開犯罪事實，業據被告坦承不諱，核與告訴人乙○○之指述、證人甲○○於偵
    查、本院訊問時之證詞相符，並有道路交通事故調查報告表、耕莘醫院診斷證明
    書在卷可稽。按汽車行駛時，駕駛人應注意車前狀況，並隨時採取必要之安全措
    施，道路交通安全規則第九十四條第三項定有明文，本件被告途經台北縣新店市
    ○○路、碧潭橋交岔路口時，原應注意前揭規定，而於當時光線為夜間有照明、
    路面無缺陷無障礙物、視距良好、並無不能注意之情形下，竟疏未注意，碰撞由
    告訴人所騎乘，車號為ＰＮＫ－六０一號，沿台北縣新店市○○路由北往南行駛
    至該處之重型機車，其有過失甚明，且此過失與告訴人所受傷害之間，亦有相當
    因果關係，則被告因過失傷害人之犯行，堪以認定。
二、核被告所為，係犯刑法第二百八十四條第一項前段之過失傷害罪。又被告前因侵
    占案件，經本院以八十二年度易字第三０一九號判處有期徒刑六月，再經台灣高
    等法院以八十二年度上易字第五六二二號駁回上訴確定，另因恐嚇、毀損案件，
    經本院以八十二年度易字第七三四一號判處有期徒刑四月確定，被告並於八十五
    年四月三十日執行完畢前述受宣告之有期徒刑，有台灣高等法院檢察署刑案記錄
    簡覆表一紙附卷可考，是被告係於受有期徒刑之執行完畢後五年以內再犯本件有
    期徒刑以上之刑之罪者，為累犯，應依刑法第四十七條之規定加重其刑；另被告
    於肇事後，偵查機關尚不知孰為犯人時，主動向到場處理之台北縣政府警察局新
    店分局碧潭派出所警員丙○○表示其駕車肇事，因而自首接受裁判，有記載其有
    前開自首情形之自首調查報告表一份附偵查卷可稽，是被告既已向該管公務員申
    述犯罪事實，而不逃避接受裁判，已合於刑法第六十二條前段所定對於未發覺之
    犯罪自首而接受裁判之要件，應減輕其刑，是被告過失傷害部分應先依前揭累犯
    規定加重後再依自首之規定減輕之。爰審酌被告之品行、告訴人所受傷害之程度
    、被告尚未與告訴人達成和解、及被告犯罪後坦承犯行之態度等一切情狀，量處
    如主文所示之刑。又被告行為後，刑法第四十一條已於九十年一月四日修正，嗣
    經總統於九十年一月十日公布，並自同年一月十二日起生效，依現行刑法第四十
    一條第一項前段：「犯最重本刑為五年以下有期徒刑以下之罪，而受六個月以下
    有期徒刑或拘役之宣告，因身體、教育、職業、家庭之關係或其他正當事由，執
    行顯有困難者，得以一元以上三元以下折算一日，易科罰金」之規定，較諸修正
    前之刑法第四十一條以「犯最重本刑為三年以下有期徒刑以下之刑之罪，而受六
    月以下有期徒刑或拘役之宣告」，始得易科罰金之規定，以修正後現行刑法第四
    十一條第一項前段之規定有利於被告，故被告行為時雖在刑法第四十一條修正生
    效前，依刑法第二條第一項前段規定，仍應適用裁判時即修正後之刑法第四十一
    條第一項前段規定，是依此諭知易科罰金之折算標準。
三、末按「汽車駕駛人，無駕駛執照駕車、酒醉駕車、吸食毒品或迷幻藥駕車、行駛
    人行道或行經行人穿越道不依規定讓行人優先通行，因而致人受傷或死亡，依法
    應負刑事責任者，加重其刑至二分之一。」道路交通管理處罰條例第八十六條第
    一項雖定有明文，但查，本件車禍發生時，被告口中呼氣酒精濃度經推算約為每
    公升零點一四三毫克，此一濃度值既未達「輕度協調功能降低」之程度（均詳後
    述），且查無其他積極證據足認被告有酒醉之情形，則被告是否酒醉駕車即屬不
    能證明，自不應依前揭法條加重被告過失傷害部分之刑，併此敘明。
乙、無罪部分：
一、公訴意旨另略以：戊○○於右開車禍發生前之同日夜間七、八時許，在台北縣新
    店市○○路一二九號二樓住處飲用啤酒一瓶後，已達不能安全駕駛動力交通工具
    之程度，竟仍駕駛車號ＹＴ－三一八五號自用小客車，在右開時地發生車禍，嗣
    經警測試，其呼氣中所含酒精濃度為每公升零點零六毫克，因認戊○○另涉有刑
    法第一百八十五條之三之罪態駕駛罪嫌等語。
二、按犯罪事實應依證據認定之，無證據不得推定其犯罪事實；又不能證明被告犯罪
    者，應諭知無罪之判決，刑事訴訟法第一百五十四條、第三百零一條第一項分別
    定有明文。次按認定不利於被告之事實，須依積極證據，苟積極證據不足為不利
    於被告事實之認定時，即應為有利於被告之認定，更不必有何有利之證據，最高
    法院著有三十年上字第八六號判例可稽。經查：公訴意旨稱被告涉有罪態駕駛罪
    嫌，無非以被告經測試時，其呼氣中酒精濃度為每公升零點零六毫克為其論據，
    然查：依卷附酒精濃度測試單所示，被告係在車禍發生之翌日即八十九年五月二
    十二日凌晨一時二十五分受酒精濃度測試，此距車禍發生之時間約為一小時四十
    分，則依前述之酒精濃度數據往前推算，車禍發生時被告口中呼氣酒精濃度約為
    每公升零點一四三毫克，若再往前推算二十分鐘即約為被告正在駕車、但尚未發
    生車禍前之時點，亦僅為每公升零點二五毫克，此均有卷附法務部法醫研究所法
    醫毒字第０９１０００３４１０號函在卷可稽。而前揭經推算之呼氣中酒精濃度
    ，僅低於或恰等於卷附台北榮民總醫院（八八）北總內字第二六八六八號函所示
    「呼氣中酒精濃度達每公升零點二五毫克，有輕度協調功能降低」之濃度標準，
    是以此推算結果，尚難稱被告於車禍前或車禍時曾陷於不能安全駕駛之狀態；且
    若再考量個人代謝體質不同，被告於車禍前、車禍時之呼氣中酒精濃度甚至可能
    低於前揭經推算之數據，因此，前述每公升零點零六毫克之酒經濃度測試值，縱
    經過往前推算，亦不能用以證明被告確有不能安全駕駛動力交通工具而駕駛之犯
    行。此外，復查無其他積極證據足認被告有不能安全駕駛動力交通工具而駕駛之
    情形，則被告此部分犯罪不能證明，即應為被告無罪之諭知。
據上論斷，應依刑事訴訟法第二百九十九條第一項前段、第三百零一條第一項，刑法
第二條第一項前段、第二百八十四條第一項前段、第四十七條、第六十二條前段、第
四十一條第一項前段，罰金罰鍰提高標準條例第一條前段、第二條，判決如主文。
本案經檢察官楊朝森到庭執行職務
中      華      民      國    九十一    年     十一     月    二十九    日
                                    臺灣臺北地方法院交通法庭
                                        法  官  林鴻達
右正本證明與原本無異。
如不服本判決，應於判決送達後十日內，向本院提出上訴狀（應抄附繕本）。告訴人
或被害人如對於本判決不服者，應具備理由請求檢察官上訴，其上訴期間之計算係以
檢察官收受判決正本之日期為準。
                                        書記官  石幸代
中      華      民      國    九十一    年     十一     月  二十九    日
附錄本案論罪科刑法條全文：
刑法第二百八十四條
一因過失傷害人者，處六月以下有期徒刑，拘役或五百元以下罰金。致重傷者，處一
　年以下有期徒刑，拘役或五百元以下罰金。
二從事業務之人，因業務上之過失傷害人者，處一年以下有期徒刑、拘役或一千元以
　下罰金。致重傷者，處三年以下有期徒刑，拘役或二千元以下罰金。
